【裁判字號】    97,交抗,761
【裁判日期】    971118
【裁判案由】    聲明異議
【裁判全文】
臺灣高等法院高雄分院刑事裁定         97年度交抗字第761號
抗告人即
受處分人    甲○○
上列抗告人因違反道路交通處罰條例聲明異議案件，不服臺灣高
雄地方法院中華民國97年10月9 日裁定（97年度交聲字第2350號
），提起抗告，本院裁定如下：
    主  文
抗告駁回。
    理  由
一、按受處分人不服道路交通管理處罰條例第8 條主管機關所為
    之處罰，得於接到裁決書之翌日起20日內，向管轄地方法院
    聲明異議，又聲明異議，應以司法狀紙述異議之理由，提
    出於原處分機關為之，原處分機關應於接受異議書狀後5 日
    內，將該案卷宗及有關證物，送交該管地方法院或其分院交
    通法庭；道路交通管理處罰條例第87條第1 項及道路交通案
    件處理辦法第13條分別定有明文。又交通法庭認聲明異議不
    合法律上之程式，且其不合法律上之程式無從補正者，應以
    裁定駁回之，道路交通管理處罰條例第87條第1 項、道路交
    通案件處理辦法第18條前段分別定有明文。是受處分人自應
    依法於上開規定期間內向法院聲明異議，倘其逾期始行提出
    異議者，於法即有不合，法院自應裁定駁回，合先敘明。次
    按聲明異議之期間，自裁決送達之翌日起算，且處理違反道
    路交通管理事件，有關文書送達之程序，依行政程序法之規
    定，道路交通案件處理辦法第12條、違反道路交通管理事件
    統一裁罰基準及處理細則第5 條亦分別定有明文。末按送達
    ，於應受送達人之住居所、事務所或營業所為之。但在行政
    機關辦公處所或他處會晤應受送達人時，得於會晤處所為之
    ：又於應送達處所不獲會晤應受送達人時，得將文書付與有
    辨別事理能力之同居人、受僱人或應送達處所之接收郵件人
    員，行政程序法第72條第1 項及第73條第1 項亦分別定有明
    文。
二、本件抗告人即聲明異議人甲○○因「行駛高速公路，於駛進
    收費站繳費時，未依標誌指示過站繳費」，違反道路交通管
    理處罰條例第33條第3 項規定，為警逕行舉發，嗣由原處分
    機關於97年8 月29日以高監自裁字第裁80-ZEP001882號違反
    道路交通管理事件裁決書依道路交通管理處罰條例第33條第
    3 項規定裁處異議人罰鍰新臺幣1,200 元之處分，上開裁決
    書已由郵政機關於97年9 月2 日送達抗告人即異議人位於高
    雄縣岡山鎮○○路78巷24號之住所地，並依行政程序法第73
    條第1 項之規定由其同居人郭呂厚（受處分人之母）收受，
    而完成送達程序等情，有上開裁決書1 紙、電腦個人基本資
    料查詢結果、聲明異議狀1 紙（載明異議人之住所地）、原
    處分機關送達證書1 紙在卷可稽，是依上開違反道路交通管
    理事件統一裁罰基準及處理細則第5 條及行政程序法第72條
    第1 項、第73條第1 項之規定，本件裁決書於97年9 月2 日
    業已合法送達予異議人之事實，應堪認定。故原處分機關之
    裁決書既已於97年9 月2 日發生送達效力，受處分人如欲聲
    明異議，應於接到裁決書之翌日起20日內（即97年9 月22日
    前）提出。惟異議人遲至97年9 月30日始具狀向原處分機關
    提出異議，此有異議狀上之收文章可稽，是以異議人聲明異
    議顯已逾20日之法定不變期間，參照前揭法律規定，受處分
    人之聲明異議自屬不合法律上之程式，且無從補正，揆諸首
    揭說明，自應將受處分人之異議駁回。
三、原審以抗告人之異議不合法，為駁回之裁定，並無不當。抗
    告意旨仍執本件異議期限係至97年9 月28日止，其聲明異議
    並未逾期云云，指摘原裁定不當，尚無足取，抗告為無理由
    ，應予駁回。
據上論斷，應依道路交通案件處理辦法第26條、刑事訴訟法第41
2 條，裁定如主文。
中    華    民    國    97    年    11    月    18    日
                刑事第一庭  審判長法  官  郭雅美
                                  法  官  張意聰
                                  法  官  莊崑山
以上正本證明與原本無異。
本裁定不得再抗告。
中    華    民    國    97    年    11    月    18    日
                                  書記官  葉淑華


司法院資訊處製作；財團法人民間司法改革基金會備份。
